臺灣彰化地方法院刑事判決　　　　　　 96年度交訴字第76號
公　訴　人　臺灣彰化地方法院檢察署檢察官
被　　　告　林坤勇
上列被告因公共危險案件，經檢察官提起公訴（96年度偵字第31
63號），本院判決如下：
    主  文
丙○○服用酒類，不能安全駕駛動力交通工具而駕駛，累犯，處
有期徒刑肆月，如易科罰金，以新臺幣壹仟元折算壹日。
其餘被訴肇事逃逸部分無罪。
    犯罪事實
一、丙○○前因竊盜案件，經臺灣雲林地方法院以91年度易字第
    271 號判決判處有期徒刑6 月確定，於民國91年10月29日易
    科罰金執行完畢。其於民國96年2 月26日18時許，在彰化縣
    彰化市大埔路黃昏市場，於飲用高粱酒後，顯已達不能安全
    駕駛動力交通工具之程度，竟仍駕駛車牌號碼0000-00 自小
    客車上路欲返回其位於彰化縣彰化市○○街000 巷0 弄0 號
    之住處，於同日20時11分許，其沿彰化縣彰化市崙美路由北
    往南直行經過該路與中山路1 段395 巷路口約30公尺處時，
    適有甲○○騎乘車牌號碼000-000 號重型機車搭載少年吳○
    耘（民國83年生，真實姓名年籍詳卷），沿中山路1 段395
    巷由西往南方向行駛右轉崙美路，丙○○所駕上開車輛後側
    處不慎擦撞吳○耘左腳，致吳○耘受有左踝內側多處撕裂傷
    之傷害（涉嫌過失傷害部分，業經撤回告訴，另由檢察官為
    不起訴處分）。其後丙○○車駕駛上開車輛返回其上開住處
    地下停車場停放，經警接獲報案循線於同日23時許在上址查
    獲丙○○，並對其施以呼氣酒精濃度測試，測得其呼氣酒精
    濃度達每公升0.58毫克。
二、案經彰化縣警察局彰化分局報請臺灣彰化地方法院檢察署檢
    察官偵查起訴。
    理  由
壹、證據能力部分：
    本案全部卷證所涵括之供述證據及非供述證據，經詢之公訴
    人、被告均同意全部證據之證據能力，是後述所引用證據之
    證據能力均無疑義，合先敘明。
貳、有罪部分：
一、上揭犯罪事實，業據被告丙○○迭於警詢、偵查中及本院審
    理時坦承不諱，並經證人甲○○於偵查中及本院審理時證述
    明確，復有酒精測定紀錄表、舉發違反道路交通管理事件通
    知單、道路交通事故現場圖、道路交通事故調查報告表ꆼ、
    ꆼ、秀傳紀念醫院診斷證明書各1 份及現場照片10張在卷可
    佐，足徵被告之自白確與事實相符，堪以採信。本件事證明
    確，被告上開犯行洵堪認定，應依法論科。
二、核被告丙○○所為，係犯刑法第185 條之3 酒後駕車公共危
    險罪。查被告前因竊盜案件，經臺灣雲林地方法院以91年度
    易字第271 號判決判處有期徒刑6 月確定，並於91年10月29
    日易科罰金執行完畢乙情，有臺灣彰化地方法院檢察署刑案
    資料查註紀錄表、臺灣高等法院被告全國前案紀錄表各1 份
    在卷可考，其於5 年以內再犯本件有期徒刑以上之罪，為累
    犯，應依刑法第47條第1 項之規定加重其刑。爰審酌被告之
    素行、犯罪之動機、目的、漠視參與交通之社會大眾安全、
    對被害人所生之損害，暨考量其本件酒醉程度，及犯後坦承
    犯行、知所悔悟，且已與被害人就民事部分調解成立（有彰
    化縣彰化市調解委員會調解書1 份在卷可考），態度良好等
    一切情狀，量處如主文所示之刑，並諭知易科罰金之折算標
    準，以示懲儆。
ꆼ、無罪部分：
一、公訴意旨另以：被告丙○○於上開時、地駕駛前揭車牌號碼
    0000-00 號自小客車肇事，致被害人吳○耘受有左側脛骨遠
    端閉鎖性骨折及左踝內側多處撕裂傷等傷害後，竟未停車察
    看並協助將傷者送醫，反基於逃逸之意思，驅車逃離現場，
    並直接將上開肇事車輛駛回其位於彰化縣彰化市○○街000
    巷0 弄0 號住處地下停車場停放，因認被告尚涉有刑法第
    185 條之4 肇事逃逸罪嫌等語。
二、按犯罪事實應依證據認定之，無證據不得認定犯罪事實；不
    能證明被告犯罪者，應諭知無罪之判決，刑事訴訟法第154
    條第2 項、第301 條第1 項分別定有明文。次按認定不利於
    被告之事實須依積極證據，苟積極證據不足為不利於被告事
    實之認定時，即應為有利於被告之認定；且認定犯罪事實所
    憑之證據，雖不以直接證據為限，間接證據亦包括在內；然
    而無論直接或間接證據，其為訴訟上之證明，須於通常一般
    之人均不致有所懷疑，而得確信其為真實之程度者，始得據
    為有罪之認定，倘其證明尚未達到此一程度，而有合理之懷
    疑存在時，因而為無罪之判決，尚不得任意指為違法（最高
    法院30年臺上字第816 號、76年臺上字第4986號判例意旨可
    資參照）。又檢察官對於起訴之犯罪事實，倘其所提出之證
    據，不足為被告有罪之積極證明，或其指出之證明方法，無
    從說服法院以形成被告有罪之心證，基於無罪推定之原則，
    自應為被告無罪判決之諭知（最高法院92年臺上字第128 號
    判例意旨參照）。
三、本件公訴人認被告涉有上開肇事逃逸之犯行，係以被告於偵
    查中之自白、告訴人之指訴，及道路交通事故現場圖、道路
    交通事故調查報告表ꆼ、ꆼ、秀傳紀念醫院診斷證明書各1
    份及現場照片10張等件附卷可稽，為其主要論據。訊據被告
    堅詞否認有何肇事逃逸之犯行，辯稱：伊不知所駕車輛有與
    被害人所騎乘之機車發生碰撞，當時伊與被害人是同方向，
    伊並未看見被害人機車倒下，且伊車內音樂開得很大聲，並
    不知道有撞到人，在偵查中伊認為已經和解應該沒事，才會
    說『伊看到車子沒有倒以為沒有什麼就開走』等詞，但實際
    上伊確實不知道有擦撞到被害人等語。經查：ꆼ行為非出於
    故意或過失者，不罰。過失行為之處罰，以有特別規定者為
    限，刑法第12條定有明文。故第185 條之4 駕駛動力交通工
    具肇事，致人死傷而逃逸罪，行為人之駕車肇事致人死傷雖
    非出於故意，但仍須知悉肇事致人死傷之事實，猶予逃逸，
    始足當之。若行為人不知其已肇事並致人死傷，縱然逃逸，
    亦與本罪之構成要件不合（最高法院91年度臺上字第1124號
    判決可資參照）。ꆼ被告堅稱伊並不知悉所駕前揭車輛有撞
    到被害人騎乘之機車，亦不知被害人有受傷等語，參諸證人
    甲○○於本院審理時到庭證述：車禍發生時機車沒有倒，機
    車都沒有受損，應該是碰到小朋友的腳，小朋友的腳撞到機
    車，才導致他受傷，當時伊有喊『嘿』，但不知道被告有無
    聽到，被告車窗全都關閉，當時被告前後都有車輛，約有4
    、5 輛，前面車子開走，被告也開走，伊就記下被告車牌等
    語；及證人吳○耘於本院審理時到庭證述：伊的腳係撞到被
    告車子後車燈前面一點點，在後車輪附近，是撞到腳踝、腳
    後跟，被告的車子撞到伊時並沒有震一下，撞到後過了一下
    子伊覺得腳麻才跟媽媽說，媽媽就在被告車子後方喊『嘿』
    ，當時被告車子距離伊約有1 個轎車車身，伊腳有擦傷，但
    沒有骨折等語，可知案發時，被害人之機車並未倒地，且被
    害人所乘之機車亦無受損情形，而觀諸卷附車輛照片，被告
    所駕上開車輛亦未見明顯受損痕跡，又證人吳○耘亦證述其
    所受之傷勢係左踝內側多處撕裂傷，診斷書雖載疑似『左側
    脛骨遠端閉鎖性骨折』，但後來確定並無骨折，則發生車禍
    當時之擦撞力道應尚非屬極巨，應未產生巨大震動或聲響，
    故本件肇事當時所引起之震動與聲響，是否足以讓身處自小
    客車駕駛座之被告發覺肇事，實有可疑，又證人吳○耘證述
    擦撞位置係在被告車輛之後車輪附近，則以當時被告係飲用
    酒類意識狀態較不佳，而其所駕車輛車窗均為關閉，被害人
    機車又未倒地，且碰撞力道非巨大，而撞擊位置又係在車子
    後側等情觀之，被告辯稱其不知車輛撞傷人肇事等語，應堪
    採信。至被告雖於偵查中供稱：「伊看到車子沒有倒以為沒
    有什麼就開走」等詞，然被告於本院審理時表示當時在偵查
    中伊認為已經和解應該沒事才會為如此陳述，茲被告於本院
    審理時堅決否認有何肇事逃逸之犯行，而依前揭說明，本件
    尚乏其他積極、確切證據足以佐證被告於偵查中所供「伊看
    到車子沒有倒以為沒有什麼就開走」等語確與事實相符，自
    難僅以被告於偵查中為該等陳述遽認被告有肇事逃逸之犯行
    。ꆼ綜上所述，公訴人所舉之前揭證據，尚未達於通常一般
    之人均不致有所懷疑而得確信其為真實之程度，本件尚不足
    以證明被告有肇事逃逸之犯行，此外，本院復查無其他積極
    證據足資認定被告確實知悉已撞及他人肇事而逃逸之事實，
    揆諸前揭規定及說明，其此部分犯罪要屬不能證明，自應為
    無罪之諭知。
據上論斷，應依刑事訴訟法第299 條第1 項前段、第301 條第1
項，刑法第185 條之3 、第47條第1 項、第41條第1 項前段，刑
法施行法第1 條之1 ，判決如主文。
本案經檢察官張尹敏到庭執行職務
中    華    民    國    96    年    7    月     4     日
                  交通法庭     審判長法  官  簡璽容
                                     法  官  胡宜如
                                     法  官  郭麗萍
以上正本證明與原本無異。
如不服本判決，應於判決送達後10日內向本院提出上訴狀 (須附
繕本)。
告訴人或被害人對於判決如有不服具備理由請求檢察官上訴者，
其上訴期間之計算係以檢察官收受判決正本之日期為準。
中    華    民    國    96    年    7    月     5     日
                                     書記官  張子涵
附錄本案論罪科刑法條全文：
中華民國刑法第185條之3
（重大違背義務致交通危險罪）
服用毒品、麻醉藥品、酒類或其他相類之物，不能安全駕駛動力
交通工具而駕駛者，處1 年以下有期徒刑、拘役或3 萬元以下罰
金。